臺灣高雄地方法院民事判決　　　　　９３年度重訴字第８４號
原　　　告　玉璽天下大廈管理委員會
法定代理人　甲○○
訴訟代理人　王進勝律師
　　　　　　黃淑芬律師
被　　　告　玉璽建設股份有限公司
法定代理人　乙○○
訴訟代理人　王家鈺律師
當事人間給付管理費等事件，本院於民國９４年２月２５日言詞
辯論終結，判決如下：
    主      文
被告應給付原告新台幣陸佰參拾玖萬捌仟柒佰陸拾壹元，及自民
國９２年１１月１４日起至清償日止，按年息５％計算之利息。
訴訟費用由被告負擔千分之九百四十一，餘由原告負擔。
本判決原告勝訴部分於原告以新台幣貳佰貳拾萬元，為被告供擔
保後得假執行，但被告如以新台幣陸佰參拾玖萬捌仟柒佰陸拾壹
元為原告預供擔保，得免為假執行。
原告其餘之訴及假執行之聲請均駁回。
    事實及理由
一、原告方面：
１、被告為玉璽天下大廈之起造人，依公寓大廈管理條例１８條
    及公寓大廈管理條例施行細則第６條規定，應提撥公共基金
    新台幣（下同）0000000元。然原告玉璽天下大廈管
    理委員會於８８年７月２９日經報備成立，成立前支出00
    00000元，但被告並未將剩餘之公共基金000000
　　0元（0000000元減0000000元）移交給原告
　  。亦未將原告成立之前，由被告所預收之「１４２戶住戶管
    理費７９６９１２元」移交給原告。除此，被告並積欠８８
    年４月到８月間之空屋（即未售出仍屬被告所有之空屋）管
    理費４８２６５３元未繳。縱扣除原告成立後，被告所返還
　　之６１００００元，及其他墊支費用５７１１５元，被告仍
　  欠原告0000000元。
２、又被告自玉璽天下大廈取得使用執照後，仍有一七七戶未售
    出而登記在被告公司名下，依公寓大廈管理條例第１０條第
    ２款，應由被告繳交管理費。然自８８年９月到９２年９月
    止應繳４８０萬元之管理費，經扣除已還之２６萬元後，迄
    今被告仍欠繳管理費４５４萬元。
３、綜上所述，被告共積欠原告0000000元（00000
    00＋0000000），其中0000000元（即「公
    共安全基金５７９１９６元」與「預收之１４２戶住戶管理
    費７９６９１２元」），於原告即玉璽天下大廈管委會成立
    時，被告就應移交給原告，而原告係於８８年７月２９日經
    核備成立，所以該0000000元，應該自８８年７月３
    ０日起算遲延利息。爰依公寓大廈管理條例第２０條、民法
    １７９條擇一請求給付0000000元；及依公寓大廈管
　　理條例第１０條２項、第２１條及管理規約，擇一請求給付
　  欠繳之管理費４５４萬元。為此，請求判決被告給付原告0
    000000元，及其中0000000元自８８年７月３
    ０日起到清償日止，按年息５％計算之利息，暨其中000
    0000元自支付命令送達之翌日起到清償日止，按年息５
    ％計算之利息。原告並願供擔保，請准宣告假執行。
４、對被告抗辯之陳述：
　　(1)、玉璽天下大廈之公共電費，係由與台電公司立有用電契
　　　　約之全部玉璽天下大廈住戶，依用戶戶數共同分攤。並
　　　　由台電公司於向各用電住戶收取電費時，一併將各住戶
　　　　應分攤之公共電費登入該住戶之電費通知單內，由各用
　　　　電戶直接向台電公司繳納公共電費之分攤額。因此公用
　　　　電費，是在各住戶應繳交之大樓管理費以外，另行分攤
　　　　繳納，並未包含在應繳之大廈管理費用內。因此管理委
　　　　員會，不可能以公用電費抵繳管理費。實際上被告公司
　　　　自８８年７月起，陸續與台電公司終止其未售出之空屋
  　　　的用電契約，以致台電公司在計算用電住戶時，並未計
        入被告之空屋。但因被告公司仍有百餘戶待售，因此仍
        利用大廈的電梯帶客戶上下樓看房屋，並要求於夜間點
        亮大廈的外部及走廊燈，而導致其餘用戶應分擔之共用
        電費增加，產生「被告不必分攤公共電費，卻使用公共
        電源」的不合理現象。所以才經協議，被告之終止用電
        戶每戶繳２００元，來分擔公共設施的電費。
  　(2)、原告未曾與被告達成「被告之全部空屋，僅須每月總交
        一萬元」的協議，實際上依被告之空屋數，每月應交之
        管理費金額約１０萬元，原告豈有同意被告僅須每月繳
        一萬元之可能。況且，大廈管理委員會亦無權同意。
二、被告：
１、被告為玉璽天下大廈之起造人，依法應提供之公共基金金額
    為0000000元。然原告玉璽天下大廈管理委員會成立
    前已支出0000000元。原告成立時，被告雖未將剩餘
    之公共基金移交給原告，但之後被告已償還６１萬元給原告
    。除此，並應再扣除其他墊支費用５７１１５元（１５００
    ０之裝設警民連線費用、２８６６５元安全檢查設備維修費
　　用、１３４５０元汽機車別證費用）。又原告成立之前，由
  　被告所預收之「１４２戶住戶管理費７９６９１２元」，也
　　未移交給原告。且被告亦積欠８８年４月到８月間之空屋（
　  即未售出仍屬被告所有之空屋）管理費４８２６５３元未繳
    。
２、自玉璽天下大廈取得使用執照後，被告雖仍有未售出之空屋
    ，但因該等空屋實際上並未使用，因此原告曾同意，自８８
    年１１月到８９年１１月間，按月由被告以補助玉璽天下大
    廈公共電費的方式，代替繳納該等空屋原本應繳之管理費，
    被告並因而支出１８９６００元。嗣兩造合意改為按月向原
    告統繳一萬元之管理費，迄於９１年１２月止，被告共已繳
    ２６萬元。
３、請求判決原告之訴駁回，如受不利之判決，願供擔保，請准
    供擔保免為假執行。
三、得心證之理由：
１、被告為玉璽天下大廈起造人，依公寓大廈管理條例第１８條
    ，應提撥公共基金0000000元，而於原告即玉璽天下
    大廈管理委員會成立前，由公共基金中支出0000000
    元。除此，被告並另支付其他墊支５７１１５元（１５００
    ０之裝設警民連線費用、２８６６５元安全檢查設備維修費
    用、１３４５０元汽機車別證費用之合計）。暨被告積欠８
    ８年４月到８月間被告之空屋應繳的管理費４８２６５３元
    未繳。且未將原告成立之前，由被告所預收之「１４２戶住
    戶管理費７９６９１２元」移交給原告。惟被告於管理委員
    會成立後，曾還６１００００元予原告等情，業經兩造一致
    陳明在卷，堪信被告仍欠原告「公共安全基金５７９１９６
    元（0000000－0000000－00000－0１
    ００００）」、「預收之１４２戶住戶管理費７９６９１２
    元」、「８８年４月到８月間被告之空屋應繳之管理費４８
    ２６５３元」，合計0000000元（５７９１９６＋４
    ８２６５３＋７９６９１２＝0000000）。
２、其次，被告自玉璽天下大廈取得使用執照後，仍有未售出而
    登記在被告公司名下之空屋，依公寓大管理條例第１０條第
    ２款，應由被告繳交管理費。而自８８年９月到９２年９月
    間尚未售出之空屋，被告原本應繳之管理費為４８０萬元，
    此經兩造一致陳明在卷。至於被告雖主張兩造曾協議，由被
    告以分擔公共電費之名義繳交管理費，被告並已繳１８９６
    ００元，及之後兩造又協議，被告之全部空屋每月僅須交總
    交一萬元云云。然為原告所否認，而原告所主張住戶應繳之
    管理費與應分攤公用電費為不同的費用，被告有使用公用電
    源等情，既為被告所不爭，並有攤還公用電費公告、管理委
    員會會議紀錄在卷（附於本院卷１５８頁到１６５頁）可佐
    。至於被告所提出之１８９６００元收據（附於本案卷１１
    ６頁到１２０頁）上更記載「公共電費分攤」，而未載明係
    用以抵繳管理費。因此，依現有證據，應認原告此部分所述
    為可信，被告前揭辯詞則無足採。更何況，被告雖稱是原告
    之前任主任委員洪學海同意云云，但大樓管理委員會之職務
    僅屬公共事務之管理，並不得違反區分所有權人會議所制定
    之規約，免除特定區分所有權人應繳之管理費，因此縱使大
    樓管理委員會之總幹事與特定住戶達成協議，免除該住戶應
    繳之管理費，該住戶之繳費義務也不因此而免除。所以，退
    一步言之，不論洪學海是否確與被告達成「自８８年１１月
    到８９年１１月間，按月由被告以補助玉璽天下大廈公共電
    費方式，代替繳納該等空屋之管理費，及之後改為按月由被
    告統繳每月一萬元管理費」的協議，被告均不能因此而減免
    其應繳交管理費用的義務。稽諸上開說明，應認被告主張計
    算未繳之管理費時，應扣除此１８９６００元云云，委無足
    採。亦即，被告仍積欠８８年８８年９月到９２年９月間之
    管理費４５４萬元（４８０萬元減２６萬元）無訛。
３、綜上所述，被告確欠原告0000000元（000000
    0＋0000000）。又原告雖主張：其中000000
    0元（即「公共安全基金５７９１９６元」與「預收之１４
    ２戶住戶管理費７９６９１２元」），於原告即玉璽天下大
    廈管委會成立時，被告就應移交給原告，而原告係於８８年
    ７月２９日經核備成立，所以該0000000元，應該自
    ８８年７月３０日起算遲延利息云云。然民法第２２９條第
    １項規定：「給付有確定期限者，債務人自期限屆滿時起，
    負遲延責任。」，同條第２項規定：「給付無確定期限者，
    債務人於債權人得請求之時起，經其催告而未為給付，自受
    催告時起，負遲延責任。其經債權人起訴，而送達訴狀或依
    督促程序送達支付命令，或為其他相類之行為者，與催告有
    同一效力。」。而民法第２２９條第１項所謂「確定期限」
    係指「期限之到來，已經具體指定其期日」之情形。公寓大
    廈管理條例第２０條第１項雖規定：「管理負責人或管理委
    員會應定期將公共基金或區分所有權人、住戶應分擔或其他
　　應負擔費用之收支、保管及運用情形公告，並於解職、離職
　  或管理委員會改組時，將公共基金收支情形、會計憑證、會
    計帳簿、財務報表、印鑑，及餘額移交新管理負責人或新管
    理委員會。」，惟此應該僅僅在表明「有移交基金等物予新
    管理負責人或管理委員會的義務」而已，參酌同條第二項之
    規定，更應認不能因此遽認移交保管之安全基金等各種資金
    是定有確定期限的債務。所以移交所保管之安全基金等各種
    資金予新管理負責人或管理委員會，性質上應該屬於「無確
    定期限之債務」。亦即仍應經催告而未為給付，才自受催告
    時起負遲延責任。因此，原告既未舉證證明兩造就何時移交
    0000000元已約定明確之期日，自應認為從催告時起
    算。從而，原告依民法第１７９條、管理規約請求被告給付
    0000000元及自９２年１１月１４日（即支付命令送
    達之翌日）起到清償日，按年息５％計算之利息，為有理由
　　，應予准許。至於逾此部分之請求，則無理由，應予駁回。
　  又兩造陳明願供擔保，聲請宣告假執行或免為假執行，經核
    原告勝訴部分，合於法律規定，爰分別酌定相當之擔保金額
　　宣告之；原告其餘假執行之聲請，因訴之駁回而失所依據，
　  不予准許。又本案為一部勝訴，一部敗訴，且因原告起訴後
    有減縮訴之聲明，故就訴訟費用之負擔，酌定如主文所示。
４、據上論結，本件原告之訴為一部有理由，一部無理由，依民
    事訴訟法第７９條、第３９０條第２項、第３９２條，判決
    如主文。
中　　華　　民　　國　　94　　年　　3　　 月　　25　　日
                  民事第二庭    法　官　洪碩垣
正本係照原本作成。
如不服本判決，應於送達後２０日內，向本院提出上訴狀並表明
上訴理由，如於本判決送達前提起上訴者，應於判決送達後１０
日內補提上訴理由書（須附繕本）。
中　　華　　民　　國　　94　　年　　3　　 月　　31  　日
                                書記官　光聰
